【裁判字號】    98,家聲,137
【裁判日期】    980519
【裁判案由】    變更子女姓氏
【裁判全文】
臺灣板橋地方法院民事裁定            98年度家聲字第137號
聲  請  人  乙○○
法定代理人  甲○○
利害關係人
即聲請人之
父          丙○○
上列當事人請求變更子女姓氏事件，本院裁定如下：
    主  文
宣告乙○○之姓氏變更從母姓為陳子恩。
聲請程序費用由聲請人負擔。
    理  由
一、按有下列各款情形之一，且有事實足認子女之姓氏對其有不
    利之影響時，父母之一方或子女得請求法院宣告變更子女之
    姓氏為父姓或母姓：（一）父母離婚者。（二）父母之一方
    或雙方死亡者。（三）父母之一方或雙方生死不明滿三年者
    。（四）父母之一方曾有或現有未盡扶養義務滿二年者，民
    法第1059條第5 項有明文規定。姓氏屬姓名權而為人格權之
    一部分，具有社會人格之可辨識性，與身分安定及交易安全
    有關外，姓氏尚具有家族制度之表徵，故賦予父母之選擇權
    ，惟因應情勢變更，倘有事實足認子女之姓氏對其有不利之
    影響時，父母之一方或子女自得請求法院宣告變更子女之姓
    氏為父姓或母姓。
二、本件聲請意旨略以：緣聲請人自民國93年12月20日由加拿大
    返回臺灣居住，惟聲請人之父母於96年7 月9 日離婚，並約
    定聲請人由母甲○○任親權人。然聲請人從加拿大返國後，
    聲請人即由母親扶養照顧，並與母親娘家親人同住，而聲請
    人之父丙○○則行蹤不明，從未前來探視或關心聲請人，亦
    未曾給付扶養費用，迄今已長達4 年之久，爰依法請求法院
    宣告變更聲請人之姓氏為從母姓「陳」等語。
三、經查，聲請人所主張之上開事實，業據聲請人到庭陳稱：「
    （問：有無看過你爸爸？）我都沒有看過爸爸」等語，並提
    出戶籍謄本2 份為證，且聲請人之法定代理人甲○○亦到庭
    陳稱：「聲請人乙○○都自己說姓陳，他目前都跟我及我父
    母、我哥哥同住，他們都姓陳，哥哥的小孩也姓陳，也是在
    我家居住，但小孩在學校都說他姓陳」、「（問：是否認為
    因聲請人居住環境都姓陳，可能導致小孩成長過程有不利影
    響？）例如我們回老家彰化祠堂，如不是姓陳，就會被擋在
    外面無法進入，聲請人的父親目前不知去向」等語（見本院
    98年4 月20日非訟筆錄）。本院審酌上情，考量姓氏具有家
    族祭祀延續香火之表徵，而聲請人現有之姓氏又已對其心理
    造成陰影，為使聲請人能融入母親家族並取得身份認同，本
    件聲請改為母姓，為有理由，爰准許變更姓氏如主文所示。
四、依非訟事件法第21條第2 項、民事訴訟法第78條裁定如主文
    。
中    華    民    國    98    年    5     月    19    日
                  家事法庭  法  官  劉大衛
上列正本證明與原本無異。
如不服本裁定應於送達後10日內向本院提出抗告狀，並應繳納抗
告費新台幣1,000 元。
中    華    民    國    98    年    5     月    19    日
                            書記官  高玉彬


司法院資訊處製作；財團法人民間司法改革基金會備份。
